臺灣橋頭地方法院民事判決　　　　　　　110年度訴字第449號
原　　　告　鄭少銘　

訴訟代理人　葉凱禎律師
　　　　　　曾嘉雯律師
複代理人　　陳亮妤律師
被　　　告　劉緁彤即劉玉錞


　　　　　　李秀良　

共　　　同
訴訟代理人　呂坤宗律師
上列當事人間清償債務事件，本院於民國110 年11月19日言詞辯
論終結，判決如下：
    主      文
被告應連帶給付原告新臺幣肆拾貳萬元。
原告其餘之訴駁回。
訴訟費用由被告連帶負擔千分之五百二十五，餘由原告負擔。
本判決原告勝訴部分得假執行；但被告如以新臺幣肆拾貳萬元為
原告供擔保後，得免為假執行。
原告其餘假執行之聲請駁回。
    事實及理由
一、原告主張：
    被告劉緁彤即劉玉錞（下稱劉玉錞）於民國108年12月6日以
    被告李秀良為連帶保證人，向原告借款新臺幣（下同）
    800,000元，用以清償其對訴外人花志源之借款，原告已於
    108年12月6日以匯款之方式，交付800,000元之借款至被告
    劉玉錞所指定之訴外人花志源帳戶，並於109年3月14日簽訂
    借貸契約書（下稱系爭契約書），另由被告劉玉錞開立如票
    據號碼278376號之本票乙紙為據，雙方約定借款期間自108
    年12月6日起至109年12月31日止；約定利息自109年1月時起
    ，被告應於每月5日前給付每月5,500元之利息（即年息8.25
    ％）予原告，直至借款本金全額還清為止。詎料，自109年1
    月時起，被告劉玉錞即未依約定給付利息，直至約定之清償
    期屆至，被告劉玉錞業未如數清償，尚積欠原告本金
    800,000元及已到期利息71,500元（自109年1月起至110年1
    月止，共13個月），共計871,500元，迄今未清償分文；被
    告李秀良為連帶保證人，亦未就上開債務有所清償。原告於
    109年9月及11月均有向被告劉玉錞催告請求其清償上開債務
    ，其表明沒有錢還後即置之不理，爰依消費借貸法律關係及
    系爭契約書之約定請求被告連帶清償等語，並聲明：㈠被告
    應連帶給付原告871,500元，及其中800,000元自起訴狀繕本
    送達之翌日起至清償日止，按週年利率8.25％計算之利息；
    ㈡願供擔保，請准宣告假執行。
二、被告則以：
    原告匯款返還訴外人花志源之800,000 元款項，實為訴外人
    鄭瑞村所有，並非原告所有，甚且其中有380,000 元是被告
    劉玉錞匯入帳戶內款項，而該款項於109 年1 月時係為清償
    共同賭債而匯款予花志源，所以才有800,000 元及利息5,50
    0 元，該利息係原告與劉玉錞共同支付，因原告沒有錢，才
    由劉玉錞支付。另於109 年3 月簽署離婚協議書時，原告附
    帶條件是拿本票800,000 元給劉玉錞簽，並說「簽這個本票
    沒有什麼」，且把劉玉錞的母親即被告李秀良騙進來簽署借
    貸協議書，被告均是被迫簽署系爭契約書。依上開說明，被
    告並未向原告借款800,000 元，該款項實係鄭瑞村給予原告
    與劉玉錞共同使用。另依原告與劉玉錞間於109 年2 月9 日
    之對話記錄，原告確曾表示該款項不用清償，且亦告知李秀
    良不用清償等語，應已免除該債務等語資為抗辯，並聲明：
    ㈠原告之訴及假執行之聲請均駁回；㈡如受不利判決，願供
    擔保請准宣告免為假執行。
三、本件經法官會同兩造整理爭點，結果如下：
  ㈠不爭執事項（本院採為判決之基礎）：
  ⒈兩造曾於109 年3 月14日簽立如原證1 所示之系爭契約書，
    並由劉玉錞簽立如原證2 所示之本票。
  ⒉原告曾於108 年12月6 日分別匯款400,000 元、400,000 元
    予訴外人花志源以清償債務（該債務係由何人所積欠兩造有
    爭執）。
  ㈡爭執事項：
  ⒈被告劉玉錞是否於108 年12月6 日以被告李秀良為連帶保證
    人，向原告借款800,000元？
  ⒉原告依消費借貸及系爭契約書之法律關係請求被告連帶清償
    800,000 元及系爭契約書約定之利息有無理由？
四、得心證之理由：
  ㈠原告主張劉玉錞有於108 年12月6 日向其借款乙事，雖為被
    告所否認。惟查，原告就上開主張，業已提出系爭契約書及
    原告與劉玉錞間通訊軟體對話紀錄為證（見審訴卷第13至14
    頁、第43至61頁），系爭契約書既已明確記載劉玉錞於上開
    時日向原告借款，且依前開對話記錄內容，劉玉錞就委由原
    告匯款乙事，不斷向原告拜託、道歉及道謝，衡諸社會常情
    ，如非劉玉錞向原告借款並委由原告代為匯款，當不致有此
    等反應，更堪認劉玉錞確有向原告借款之情事。被告雖辯稱
    該匯款係為清償原告與劉玉錞共同之賭債云云，然如係原告
    與劉玉錞間共同賭債，劉玉錞應無一再向原告致歉及表達感
    謝之必要，被告所辯，顯與上開對話記錄不符，尚難採信。
    被告復辯稱該匯款之款項係由訴外人鄭瑞村提供兩造共同使
    用云云，然依前開對話紀錄之內容，劉玉錞曾請原告再問國
    泰，並於原告告知國泰錢下來了之後，又委請原告再匯400,
    000 元等語，而原告於國泰人壽保險股份有限公司投保之年
    金保險，係於108 年12月3 日申請解約，並於同年月6 日匯
    款567,999 元至原告帳戶，有該公司110 年10月22日國壽字
    第1100100946號函暨所附要保書影本、保單條款、保險給付
    明細表、解約申請書等在卷可參（見本院卷第159 至187 頁
    ），確與前開對話紀錄之時間相符，堪信原告代為匯款之款
    項，其中400,000 元應係由原告保單解約所得款項中支付，
    顯與被告辯稱之款項來源未盡相符，被告此部分辯解，自難
    採信。
  ㈡然依原告與劉玉錞間之對話紀錄及被告提出之匯款單（見審
    訴卷第49至51頁），劉玉錞於前開匯款前2 日即108 年12月
    4 日確有匯款380,000 元至原告帳戶內，且經原告確認帳戶
    內有450,000 元，另參諸前述原告與劉玉錞間之對話紀錄，
    原告曾稱「我有跟源哥說了先給45剩下的最晚禮拜一結清」
    等語，亦與前開帳戶內之金額相符，堪認該帳戶內之款項，
    確係用於清償積欠花志源之債務，被告辯稱原告匯款之款項
    中部分為劉玉錞匯入等語，即屬非虛。且證人即簽立系爭契
    約書時在場見聞之紀嵐婷於本院審理中證稱：當天我有看到
    系爭契約書，在現場也有聽到還800,000 元退400,000 元，
    但當時我不知道是什麼意思等語（見本院卷第120 頁），是
    證人紀嵐婷雖未能確知簽立系爭契約書當日原告與劉玉錞間
    該對話之含義，然確有見聞雙方提及此事，佐以前開匯款單
    及對話紀錄，堪信原告匯出之款項中，確有部分款項為劉玉
    錞支付，該等由劉玉錞匯入之380,000 元，自不能計入原告
    與劉玉錞間之借款。是系爭契約書記載之借款數額雖為800,
    000 元，但原告既主張該借款均係用於清償積欠訴外人花志
    源之債務，故系爭契約書記載之債務實際上即係原告與劉玉
    錞間該筆借款債務，債權債務關係仍應就實際借款債務加以
    認定，而不能僅以系爭契約書上之記載單獨認定，故依上開
    反證已足以推翻系爭契約書之記載，而應認原告與劉玉錞間
    之借款僅有420,000 元。
  ㈢又原告與劉玉錞間前開借款債務，雖無證據證明於借款當時
    業經李秀良同意擔任劉玉錞之連帶保證人，惟李秀良既於系
    爭契約書上同意擔任劉玉錞如該契約書所載借款債務之連帶
    保證人，有系爭契約書可佐，足認李秀良確有就原告與劉玉
    錞間既存之債務擔任連帶保證人之意思，原告自得請求李秀
    良就劉玉錞前開債務負連帶保證人之責任，惟其得請求之範
    圍亦應限於前述得向劉玉錞請求之範圍，自屬當然。被告雖
    辯稱李秀良不知系爭契約書上記載之內容即簽名云云，然系
    爭契約書上明確記載借款之債務金額、內容與連帶保證之範
    圍及效力，李秀良亦非欠缺智識能力之人，當無不能理解於
    系爭契約書簽名效力之情形，亦不致僅因原告稱「簽這個沒
    什麼」即不能判斷簽署系爭契約書效力，李秀良自仍應負連
    帶保證之責任，被告此部分抗辯，並不足採。
  ㈣被告又辯稱原告曾於與劉玉錞間之對話紀錄中表示800,000
    元款項不用還了等語，應生免除之效力云云。然查，原告確
    曾於與劉玉錞間之對話紀錄中提及800,000 元不用還了等語
    ，雖有被告提出之對話記錄在卷可參（見本院卷第53至55頁
    ），得認應有免除該債務之意思。惟該對話係於109 年2 月
    9 日所為，其後兩造間復於109 年3 月間簽立系爭契約書而
    約定被告應連帶清償該筆款項，應認兩造間確有就原已免除
    之債務重新約定給付義務之合意，該約定既係基於兩造間之
    合意所為，又無明顯違背公序良俗之情形，基於契約自由原
    則，當無禁止之理，故原告應仍得依系爭契約書請求被告連
    帶清償該筆債務，應堪認定。被告另辯稱會簽立系爭契約書
    是被迫簽立云云，然證人紀嵐婷於本院審理中證稱：簽立系
    爭契約書當天沒有提到該借貸文件與離婚間的關連，也沒有
    提到不簽就不離婚，當天在現場是和平的簽該文件，簽完才
    去櫃台辦離婚，但沒有說要簽完才能去櫃台辦離婚等語（見
    本院卷第120 至121 頁），顯見被告簽立系爭契約書並無受
    迫之情事，被告復未提出其他證據證明確係因被迫始簽立系
    爭契約書，自無從為有利被告之認定，此部分辯解，應不足
    採。
  ㈤又原告另請求被告給付每月5,500 元之利息部分，雖係基於
    系爭契約書上之記載所為，然系爭契約書之記載中金額部分
    ，確與原告與劉玉錞間實際借款金額不符，業經被告提出反
    證證明，且經本院認定如前，顯見系爭契約書之約定確實未
    必與原告與劉玉錞間實際之債權債務關係相符，且依原告與
    劉玉錞間之對話記錄，雙方確曾於109 年2 月9 日談及5,50
    0 元應由何人支付等語（見本院卷第57頁），堪認該利息之
    約定亦與原告與劉玉錞間之債務內容未盡相符，則系爭契約
    書中利息部分之約定，是否確與原告與劉玉錞間債務內容相
    符，即非無疑，應由原告提出其他證據加以佐證。惟原告就
    此並未提出其他證據加以證明，自無從為有利原告之認定，
    原告請求被告給付系爭契約書約定之利息，即屬無據。
五、綜上所述，被告劉玉錞雖確有向原告借款，惟金額應僅為42
    0,000 元，且並無利息之約定，原告自僅得向劉玉錞請求清
    償該數額，而依系爭契約書之約定，李秀良為劉玉錞前開債
    務之連帶保證人，原告自得請求被告連帶清償該款項。從而
    ，原告依消費借貸及系爭契約書之法律關係請求被告連帶清
    償借款，於請求被告連帶給付420,000 元之範圍內，為有理
    由，應予准許，逾此部分之請求，則無理由，應予駁回。
六、本件原告勝訴部分，為所命給付金額未逾500,000 元之判決
    ，爰依民事訴訟法第389 條第1 項第5 款規定，就原告勝訴
    部分依職權宣告假執行。而被告陳明願供擔保請准宣告免為
    假執行，就原告勝訴部分經核亦無不合，爰依同法第392 條
    第2 項規定，酌定相當擔保金額准許之。至原告敗訴部分，
    其假執行之聲請即失所附麗，應予駁回。
七、本件事證已臻明確，兩造其餘攻擊防禦方法及所提之證據，
    經審酌後於本件判決結果無影響，爰不逐一論述，附此敘明
    。
八、訴訟費用負擔之依據：民事訴訟法第79條、第85條第2項。
中    華    民    國   110    年    12    月    3     日
                  民事第二庭  法  官  蕭承信
以上正本係照原本作成。
如對本判決上訴，須於判決送達後20日內向本院提出上訴狀。如
委任律師提起上訴者，應一併繳納上訴審裁判費。
中    華    民    國   110    年    12    月    3     日
                              書記官  林慧雯